【裁判字號】    90,易,2676
【裁判日期】    901017
【裁判案由】    侵占
【裁判全文】
臺灣板橋地方法院刑事判決                          九十年度易字第二六七六號
    公  訴  人  臺灣板橋地方法院檢察署檢察官
    被      告  乙○○
右列被告因侵占案件，經檢察官提起公訴（九十年度偵字第三一○號），本院判決如
左：
    主  文
乙○○意圖為自己不法之所有，而侵占遺失物，處罰金貳仟元，如易服勞役以佰元
折算壹日。又意圖為自己不法之所有，而侵占遺失物，處罰金貳仟元，如易服勞役以
佰元折算壹日。應執行罰金仟元，如易服勞役以佰元折算壹日。
    事  實
一、乙○○於民國八十九年十一月十一日上午七時許，在臺北縣新莊市○○路旁，拾
    獲丙○○遺失之國民身分證一枚，竟意圖為自己不法之所有，不思歸還，而將之
    侵占入己。復於同日（八十九年十一月十一日）上午八時三十分許，在臺北縣五
    股鄉○○路○段一六五號前，拾獲甲○○遺失之國民身分證（按該身分證上原有
    照片已遭撕去，係甲○○於八十年六月間某日，在台北市西門町西寧南路與武昌
    街口遺失）一枚，另行意圖為自己不法之所有，亦將之侵占入己。嗣乙○○於同
    日（八十九年十一月十一日）上午九時三十分許，在臺北縣五股鄉○○路○段一
    六五號前，為警攔檢而扣得前開身分證丙○○、甲○○各一枚。
二、案經臺北縣警察局蘆洲分局報請臺灣板橋地方法院檢察署檢察官偵查起訴。
    理  由
一、訊據被告乙○○固坦承其於右揭時間、地點分別拾獲上開丙○○、甲○○身分證
    二枚，惟矢口否認有何侵占犯行，辯稱：伊撿到身分證後本來打算要交到警局云
    云。經查：(一)、右揭事實，業據被害人甲○○於警訊中指訴綦詳（見偵查卷第六
    頁反面），並有台北縣警察局贓物認領保管單各一紙、丙○○、甲○○身分證正
    反面影本各一份、台北縣警察局蘆洲分局成洲派出所代保管條一紙在卷足憑。(二)
    、又按國民身分證係證明個人身份不可或缺之證明文件，屬重要之身分證明文件
    ，若有拾獲他人身分證應儘速交還本人或交由警方招領處理，此乃眾所週知之事
    。惟被告於八十九年十一月十一日上午七時許，在臺北縣新莊市○○路旁，拾獲
    丙○○之國民身分證，嗣至同日上午八時三十分許，復在臺北縣五股鄉○○路○
    段一六五號前，又拾獲甲○○之國民身分證，至同日上午九時三十分在臺北縣五
    股鄉○○路○段一六五號前為警查獲，在此期間，未見被告圖思將上開拾得之丙○○、甲○○身分證交還予本人，且亦未有就近將之送警招領之舉，足見被告並
    無將拾獲之丙○○、甲○○之國民身分證交還或送警招領之意，反益徵被告確有
    確有侵占上開身分證之不法所有意圖甚明。(三)、綜合上情，被告前揭所辯，顯係
    事後諉卸之詞，不足採信。事證明確，被告之犯行，洵堪認定。
二、核被告乙○○之先後侵占丙○○、甲○○遺失之國民身分證之所為，均係犯刑法
    第三百三十七條之侵占遺失物罪。又被告於八十九年十一月十一日上午七時許，
    在臺北縣新莊市○○路旁，先拾得上開被害人丙○○國民身分證而予侵占時，根
    本無從預期之後將另有被害人甲○○遺失之國民身分證可供其拾得並侵占，被告
    先後二次侵占丙○○、甲○○國民身分證之行為，雖同係觸犯刑法第三百三十七
    條之侵占遺失物之罪名，惟顯難謂被告乙○○自始即有侵占遺失物之概括犯意，
    是被告所犯上開二個侵占遺失物罪間，犯意各別，係屬數罪，應予分論併罰。爰
    分別審酌被告犯罪之動機、目的、手段，所侵占物品之價值及犯罪後之態度等一
    切情狀，各量處如主文所示之罰金刑，並分別諭知易服勞役之折算標準，且定其
    應執行之刑，以示懲儆。
據上論斷，應依刑事訴訟法第二百九十九條第一項前段，刑法第三百三十七條、第四
十二條第二項、第五十一條第七款，罰金罰鍰提高標準條例第一條前段、第二條，判
決如主文。
本案經檢察官鄧媛到庭執行職務。
中      華      民      國       九十       年     十     月    十七    日
                                      臺灣板橋地方法院刑事第四庭
                                          法  官  劉  大  衛
右正本證明與原本無異。
如不服本判決應於送達後十日內向本院提出上訴狀。
                                          書記官  蕭  興  南
中      華      民      國       九十       年     十     月   二十二   日
附錄本案論罪科刑法條全文：
刑法第三百三十七條
 (侵占遺失物罪)
意圖為自己或第三人不法之所有，而侵占遺失物、漂流物或其他離本人所持有之物者
，處五百元以下罰金。


司法院資訊處製作；財團法人民間司法改革基金會備份。
